臺灣高等法院臺中分院刑事裁定　　　　 94年度交抗字第458號
抗　告　人
即受處分人　甲○○
上列抗告人因聲明異議案件，不服臺灣臺中地方法院中華民國94
年6月27日所為裁定（94年度交聲字第301號）提起抗告，本院裁
定如下：
    主 　　 文
抗告駁回。
    理 　　 由
一、抗告意旨略以：抗告人係在私人土地上擺設，抗告人提出五
    張照片可以證明自 1990年12月5日即在當時店面擺設；另提
    出包裝袋，及台中縣稅捐稽徵處84年1月21日稅屯一字第840
    01969 號函，證明從民國65年至84年間，抗告人一直都在使
    用這塊土地。84年至94年間是租給他人使用。又原審裁定說
    地政機關將這塊地編為道。既成道路的形成有一定的要件，
    附上一張既成道路形成書，請參考。至於原審裁定書說該土
    地已舖柏油路。此事抗告人已向縣政府工務局抗議，但是一
    直都沒下文。縣政府無地主同意書，怎可在私人土地上舖柏
    油路呢？抗告人對取締員警並沒有意思批評，但是員警在此
    地方任職也不過幾年，怎可一來這裡任職不過幾年的時間，
    沒有經過長時的了解，就認定抗告人那三坪地是既成道路云
    云。
二、原處分機關略以：抗告人即受處分人甲○○，於 94年3月26
    日8時30分許，在台中縣大里市○○路 ○段179號前處，因佔
    用道路擺攤賣衣服違規事實，經台中縣警察局霧峰分局員警
    當場舉發，受處分人依限期到案申訴，經向原舉發機關查證
    違規屬實，該分局遂於94年4月15日以警交裁字第 94004679
    號裁決書，裁處受處分人違反道路交通管理處罰條例第83條
　　第1項第2款規定，裁處罰鍰新台幣三百元，逾期則依違反道
    路交通管理事件統一裁罰標準表及裁決書處罰主文裁處，於
    法並無不合等語。
三、本件抗告人即受處分人甲○○異議意旨略以：65年買這房屋
    ，屋前是十坪空地，旁邊是公有道路及加蓋水溝，可供公眾
    通行，70年我賣衣服，擺設在這塊土地上約三坪，也沒有警
    察來取締擺設的位子，也沒有影響來往的車子，警察來取締
    拿權狀給他看就走了，到今年3月26 日來開罰單：佔用道路
    擺設攤位。縣府稱轄區○○○道路五年內尚無公告禁止設攤
    路段，為何警察可以開罰單呢？所有權在使用者要被限制，
    但並無說不能使用，警察禁止擺設位子，等於不能使用這塊
    土地，再者，擺設的位子也沒有妨礙來往的車子行駛，既成
    道路政府也還沒有徵收，也沒有明文規定多寬的既成道路，
    讓我有所依據，百姓就任憑警察說擺那裡就要擺那裡，不然
    就要取締，憲法保障人民財產權就沒有效了嗎？請在情理法
    跟我解釋好嗎？為此聲明異議云云。
四、原審法院則以：（一）按道路交通管理處罰條例所用名詞釋
    義如下：道路：指公路、街道、巷衖、廣場、騎樓、走廊或
    其他供公眾通行之地方；人行道：指為專供行人通行之騎樓
    、走廊，及劃設供行人行走之地面道路，與人行天橋及人行
    地下道。有下列情形之一不聽勸阻者，處所有人新臺幣三百
    元以上六百元以下罰鍰，並責令撤除：未經許可在道路曝曬
    物品者、未經許可在道路擺設攤位者。有下列情形之一者，
    除責令行為人即時停止並消除障礙外，處行為人或其雇主新
    臺幣一千二百元以上二千四百元以下罰鍰：在道路堆積、放
    置或拋擲足以妨礙交通之物者；未經許可在道路設置石碑、
    廣告牌、綵坊或其他類似物者；在公告禁止設攤之處擺設攤
    位者。前項第 1款妨礙交通之物、第八款之廣告牌，經勸導
    行為人不即時清除或行為人不在場，視同廢棄物，依廢棄物
    法令清除之。第10款之攤棚、攤架得沒入之。道路交通管理
    處罰條例第3條第1款、第3款、第82條第1項第8款、第10 款
    、第2項及第83條第2款分別定有明文。又按直轄市或縣（市
    ）地政機關得就管轄區內之土地，依國家經濟政策、地方需
    要情形及土地所能供使用之性質，分別商同有關機關，編為
    各種使用地；凡編為某種使用地之土地，不得供其他用途之
    使用；但經該管直轄市或縣（市）地政機關核准，得為他種
    使用者，不在此限，土地法第81條及82條亦有明定。（二）
    查本件抗告人受處分人甲○○，於上開時、地，因佔用道路
    擺攤賣衣服，亦即未經許可在道路擺設攤位之違規事實，有
    原舉發機關之違反道路交通管理事件通知單一份、照片三張
    在卷可稽，受處分人雖以上開情詞置辯。惟查：受處分人之
    既成道路是否徵收，係屬該縣市土地管理之範圍，與交通管
    理無關，並非本案審查之對象。又依據交通部76年交路字第
    026017號函示，私有土地既成公眾通行之道路，如有公用地
    役關係之存在，此項道路之土地即已成為他有公物之公共用
    地，土地所有人雖有所有權，但其所有權之行使應受限制，
    不得違反供公眾通行之目的，、、、、妨礙公眾通用者，仍
    可依法取締，是以本案仍依法告發取締，此亦有原舉發機關
    94年4月7日之函件在卷可佐。況人民之財產權應予保障，憲
    法第15條設有明文，惟基於增進公共利益之必要，對人民依
    法取得之土地所有權，國家並非不得以法律為合理之限制。
    道路交通管理處罰條例第82條第1項第10 款規定，在公告禁
    止設攤之處擺設攤位者，主管機關除責令行為人即時停止並
    消除障礙外，處行為人或其雇主新台幣一千二百元以上二千
    四百元以下罰鍰，就私有土地言，雖係限制土地所有人財產
    權之行使，然其目的係為維持人車通行之順暢，且此限制對
    土地之利用尚屬輕微，未逾越比例原則，與憲法保障財產權
    之意旨並無牴觸，司法院釋字第五六四號亦著有解釋在案。
    本件雖非公告禁止設攤之處擺設攤位之違規事實，然依據同
    一法理，於未經許可在道路擺設攤位之情形，本號解釋之意
    旨仍有適用。再者，本件受處分人違規擺設攤位之處，雖係
    其私人所有，惟其土地登記之地目經地政機關編為「道」之
    使用地，此有受處分人之土地所有權狀、地籍圖騰本在卷足
    憑。該土地至目前仍作為道路使用，並舖設柏油路面，為市
    區往來不可或缺之道路，是供公眾通行之地方，依據前揭法
    律及解釋之意旨，乃本條例所稱之道路，本不得供其他用途
    之使用，且應維持人車通行之順暢。受處分人之攤位位於該
    屋騎樓之下，既經警方勸阻不聽，又未經許可在道路擺設攤
    位販賣衣服，以及在道路設置「租一樓店面」之廣告牌，已
    有礙於道路之通行順暢，此有原舉發機關及受處分人分別提
    供之採證照片三張在卷足憑。是受處分人佔用道路擺攤賣衣
    服，亦即未經許可在道路擺設攤位之違規事實，可堪認定。
    本院經查亦無任何證據足資證明執勤警員有捏造事實、違法
    取締之情事，則執勤警員本其維護交通秩序、安全職責所為
    之當場舉發，自應受到合法、正確之推定。受處分人確有佔
    用道路擺攤賣衣服之情，可以認定。認原處分機關據以援引
    上開規定，裁處罰鍰新台幣三百元，逾期則依裁決書處罰主
    文規定處罰，並無不當，駁回抗告人之聲明異議。
五、查抗告人佔用道路擺攤賣衣之事實，已據原審法院於裁定中
    敘明其認定之理由。即使依抗告人所提出之照片，亦可明顯
    看出抗告人擺攤的位子為已舖柏油之道路。而抗告人於異議
    狀亦陳稱：65年時買這房屋，屋前是一塊十坪左右的空地，
    空地旁是公有道路，可供公眾通行。70年左右伊在這塊土地
    上擺攤賣衣服等語，足認抗告人於70年左右即在系爭之地點
    擺攤，其時已作為道路使用。且該地已經主管機關編為「道
    」，因此原審法院認抗告人擺攤之土地，目前仍作道路使用
    ，並舖設柏油路面，為市區○○○道路，是供公眾通行之地
    方，仍為道路交通管理處罰條例所稱之道路，認原處分機關
    據以援引上開規定，裁處罰鍰新台幣三百元，並無不當，駁
    回抗告人之異議。原審裁定，認事用法均無違誤。抗告人仍
    執上詞抗告，指摘原審裁定不當，其抗告為無理由，爰依道
    路交通事件處理辦法第二十五條、第二十六條、刑事訴訟法
    第四百十二條，裁定如主文。
中　　華　　民　　國　　94　　年　　9 　　月　　26　　日
              刑事第九庭  審判長法　官　陳　筱　珮
                                法　官　康　應　龍
                                法　官　趙　春　碧
上列正本證明與原本無異。
不得抗告。
                                書記官　胡　美　娟
中　　華　　民　　國　　94　　年　　9 　　月　　27　　日
                                                      Ｒ
